臺灣高雄地方法院民事判決　　　　　　　99年度訴字第1727號
原　　　告　鄧婉淑
輔　佐　人　修方新
被　　　告　古光雄
上當事人間請求損害賠償事件，原告於刑事程序提起附帶民事訴
訟（99年度交簡上附民字第15號），經刑事庭裁定移送，本院於
民國100 年6 月20日言詞辯論終結，判決如下：
    主  文
被告應給付原告新台幣貳拾萬柒仟伍佰元，及自民國九十九年
八月三日起至清償日止，按週年利率百分之五計算之利息。
原告其餘之訴駁回。
訴訟費用由原告負擔五分之三，餘由被告負擔。
本判決第一項得假執行。
原告其餘假執行之聲請駁回。
    事實及理由
一、本件被告古光雄經合法通知，未於言詞辯論期日到場，核無
    民事訴訟法第386 條所列各款情形，爰依原告聲請，由其一
    造辯論而為判決。
二、原告主張：被告於民國98年5 月20日晚上10時50分許，駕駛
    牌照號碼ZW-1687 號自用小客車，沿高雄市○鎮區○○路東
    往西方向行駛，於行經該路門牌368 號前時，本應注意車前
    狀況，隨時採取必要之安全措施，依當時情形又無不能注意
    之情事，適有訴外人修丕羽騎乘牌照號碼YCJ-901 號重型機
    車搭載原告同向行經於該處，被告竟疏於注意前方動態，誤
    踩油門貿然前駛，致其駕駛之自小客車車頭撞及修丕羽及原
    告共乘之上揭重機車（下稱系爭事故），致原告倒地，受有
    背部及雙側臀部劇烈疼痛、第10胸椎壓迫性骨折等傷害。原
    告因受上揭傷害支出醫藥費用新台幣（下同）2 萬0726 元
    ，且原告受傷後行動明顯受限，自事發後2 個月（98年5 月
    20日至98年7 月20日）期間需他人看護（其中14日為全日看
    護，每日1800元，46日為半日看護，每日1000元），故得請
    求看護費用7 萬1200元，又原告每月工作薪資2 萬9000元，
    因系爭事故導致勞動能力減損期間為3 個月，第1 個月減損
    90％、第2 個月減損70％、第3 個月減損50％，得請求勞動
    能力減損之損失6 萬0900元（計算式：29000 ×90％+290
    00×70％+29000×50％＝54900 ）。此外，原告年紀尚輕，
    有正當職業，受此傷害苦不堪言，竟又遭被告質疑傷勢係為
    博取同情而作假，精神上痛苦尤甚，爰請求精神慰撫金45萬
    元，以上除醫療相關費用經保險公司給付外，合計得請求金
    額為58萬2100元（計算式：71200+00000000000 ＝582100）
    。為此，爰依侵權行為之法律關係提起本訴，並聲明：被告
    應給付原告58萬2100元，及自起訴狀繕本送達之翌日起至清
    償日止，按週年利率5 ％計算之利息；願供擔保，聲請准予
    宣告假執行。
三、被告未於最後言詞辯論期日到庭，依其先前陳述，則以：被
    告於刑事程序已誠心坦承過失，未能達成和解實因和解金過
    高。又原告住院期間確實有看護必要，但出院後即無看護必
    要，只願意負擔住院7 日期間之看護費用，至於原告受傷後
    固有減損勞動能力，但實際上原告並無工作收入，無損害可
    言，此部分請求並無理由，而被告於事發後多次至醫院探視
    、道歉並請求原諒，目前又無工作收入，三餐難以為繼，原
    告請求之精神慰撫金實屬過高等語，資為抗辯，並聲明：原
    告之訴駁回。
四、爭執與不爭執事項：
  (一)下列事項為兩造所不爭執，依民事訴訟法第280 條第1 項、
    第279條第1項規定，堪信為真實：
    1.被告因系爭事故犯過失傷害罪，經本院以99年度審交簡字
      第1122號判處拘役59日，如易科罰金，以100 元折算1 日
      ，檢察官不服提起上訴，本院刑事第二審合議庭以99年交
      簡上字第144 號駁回上訴而確定在案。
    2.原告因系爭事故已領取強制責任保險金2 萬1796元，其中
      醫療器材費5500元、醫療費用7896元、住院期間看護費用
      8400 元 （卷第142 頁）。
    3.原告因系爭事故而減損勞動能力，期間為3 個月，第1 個
      月減損90％、第2 個月減損70％、第3 個月減損50％（卷
      第114 、127 頁）。
  (二)爭執部分：
    1.原告除住院期間外，是否有受看護之必要？得請求之看護
      費為若干？又於系爭事故發生時，是否有工作收入？薪資
      為何？得請求之勞動能力減損金額為何？
    2.原告得請求之精神上損害賠償，其金額以若干為適當？
五、得心證之理由：
  (一)原告主張於上揭時地，駕駛重型機車與被告自用小客車發生
    撞擊，並受有背部及雙側臀部劇烈疼痛、第10胸椎壓迫性骨
    折之傷害等情，業據證人修丕羽於警詢中之證述在卷，並有
    道路交通事故現場圖、道路交通事故調查報告表(一)(二)、交通
    事故談話紀錄表、被告自首紀錄表及阮綜合醫院驗傷診斷書
    1 份在卷可稽（見高雄市政府警察局前鎮分局刑案偵查卷）
    ，復為被告所不爭執，堪信為真實。按駕駛人應注意車前狀
    況，隨時採取必要安全措施，道路交通安全規則第94條第3
    項定有明文，本件被告駕車疏於注意前方車行動態，誤踩油
    門自後追撞前方修丕羽騎乘之機車，已見其駕車漫不經心，
    且依當時天氣晴、夜間有照明、路面乾燥、無缺陷、無障礙
    物、視距良好等情況，並無不能注意之情事，其竟疏未注意
    及此，駕車肇事致原告受有前開傷情，行為自有過失，且其
    過失駕車之肇事行為，與原告所受傷害亦具有相當因果關係
    甚明。
  (二)按「因故意或過失，不法侵害他人之權利者，負損害賠償責
    任」、「不法侵害他人之身體或健康者，對於被害人因此喪
    失或減少勞動能力或增加生活上之需要時，應負損害賠償責
    任」、「不法侵害他人之身體、健康、名譽、自由、信用、
    隱私、貞操，或不法侵害其他人格法益而情節重大者，被害
    人雖非財產上之損害，亦得請求賠償相當之金額」，民法第
    184 條第1 項前段、第193 條第1 項、第195 條第1 項分別
    定有明文。原告因系爭事故受有上揭傷害，據以請求看護費
    、勞動能力減損及精神慰撫金等費用，被告則執前詞抗辯，
    茲就兩造爭執及原告得請求之金額，逐一審認如下：
    1.原告得請求之看護費用為若干？
      原告主張自受傷後之98年5 月20日起至同年7 月20日止2
      個月之期間需受他人看護，其中14日為全日看護，每日看
      護費用1800元，46日為半日看護，費用為1000元，得請求
      看護費用7 萬1200元（計算式：1800×14+1000 ×46＝
      71200 ）。被告雖不爭執全日及半日看護費用之金額，但
      否認出院後有受看護必要等語。經查，關於原告傷情是否
      有看護必要及看護期間為何，本院向系爭事故發生後送診
      醫院即阮綜合醫院函詢結果，覆稱：「原告受傷後宜全日
      看護2 週，半日看護2 週，該看護期間包含住院7 日期間
      」，有阮綜合醫院99年10月4 日阮醫教字第0990000526號
      、100 年6 月2 日阮醫教字第1000000265號函附卷可按（
      卷第18、165 頁），阮綜合醫院乃系爭事故發生後為原告
      診治之醫院，對原告傷情最為明瞭，其本於專業確信所為
      判斷，應較之兩造主觀感受更為客觀可採。據此，原告得
      請求之看護費用以全日看護2 週及半日看護2 週為限，認
      係必要支出。又因該看護期間包括住院7 日之看護費用在
      內，而此部分原告業經富邦產物保險公司支付住院期間看
      護費用8400元，有該公司出具之支付明細表在卷可按（卷
      第142 頁），並為兩造所不爭執，是原告得請求之看護費
      用扣除該7 日全日看護期間後，其金額為2 萬6600元（計
      算式：1800×7+1000×14＝26600 ），原告逾此數額之請
      求，不應准許。
    2.勞動能力減損部分：
      (1)原告主張系爭事故發生時係在雅斯美美容美髮設計擔任
        美髮設計工作一情，業據提出員工職務證明書及薪資證
        明單各1 份為證（卷第62頁）。證人即該美髮設計店家
        負責人黃文英亦到庭證述：「原告在我那邊工作，工作
        期間為98年4 月5 日至98年6 月1 日，每月薪資為2 萬
        9000 元 ，這是固定薪資，包含加班費，工作時間從早
        上8 點到晚上8 點半，工作內容為幫客人髮型設計、吹
        風、整髮」等語（卷第133 至134 頁）。被告雖質疑原
        告於98 年5月20日發生車禍，何以得上班至同年6 月1
        日，且未對原告申請加入勞工保險，有違常理，應對證
        人及原告測謊云云，惟證人表示原告是6 月1 日停職，
        這段期間也有給原告薪水，因為底薪是2 萬9000元，這
        段期間原告有請假，至於勞保部分，係另付勞健保費用
        ，讓原告自行去公會加保等語（卷第133 、134 頁）。
        查證人身為雇主，因員工發生交通事故之正當事由，准
        予請假，並仍支付請假期間之薪資，係合於勞動基準法
        第43條前段「勞工因婚、喪、疾病或其他正當事由得請
        假」規定之作法，並無違情，至於未將原告投保，而讓
        原告另外至公會參加勞保，或有減輕雇主勞健保費用之
        考量，然仍無礙於原告確有任職及證人為雇主身分之事
        實認定。又證人雖為原告雇主，但原告任職期間非長，
        與原告又無其他親誼故舊關係，自無甘冒偽證刑責之風
        險，而編詞謊稱原告任職事實之必要，是其所為上開證
        述，堪予採信，被告指其虛偽造假，聲請對證人及原告
        測謊云云，尚非可採。準此，原告於系爭事故發生時確
        有任職於雅斯美美容美髮店，且每月薪資為2 萬9000元
        ，堪予認定。
      (2)原告主張因系爭事故致勞動能力減損，須3 個月期間始
        能復原，其中第1 個月減損90％、第2 個月減損70 ％
        、第3 個月減損50％，得請求勞動能力減損之損失6萬
        0900元（計算式：29000 ×90％+29000×70％+29000×
        50％＝5490 0）等情，有阮綜合醫院100 年3 月2 日阮
        醫教字第100000 0100 號函文在卷為憑（卷第114 頁）
        。而被告就此僅爭執原告有薪資損害之事實，對於上開
        勞動能力減損期間及減損比例均不爭執，惟原告於系爭
        事故發生時，確有工作及每月薪資2 萬9000元之事實，
        業已認定如前，準此，原告依該標準計算，據以請求勞
        動能力減損金額6 萬0900元，即屬有據，應予准許。
    3.精神慰撫金部分：
      按法院對於慰撫金之量定，應斟酌雙方當事人之身分、地
      位及經濟狀況等關係定之（最高法院76年台上字第1908號
      判例參照）。本院審酌原告有高職畢業學歷，從事美髮工
      作，育有1 名子女，名下無有價值資產，96年度薪資所得
      為20餘萬元，97年度年所得4 萬餘元，其因無端遭被告自
      後駕車撞擊，致受有前揭傷害，傷害位置包括脊椎之身體
      重要部位，為此惶惶擔憂日後恐衍生其他後遺症，精神上
      自受有相當之痛苦。而被告有五專畢業學歷，事發時從事
      保全業，目前無業，育有3 名子女，均已成年，名下有汽
      車及投資各1 筆，價值為5241元，97及98年均有利息及薪
      資所得約40餘萬元等情，業據兩造當庭陳明及並經本院調
      取其等之稅務電子閘門財產所得調件明細表附卷可參（卷
      第40、10至15頁），審酌各情，認原告得請求之精神慰撫
      金以15萬元為適當，逾此數額之請求，不應准許。
六、綜上所述，原告本於侵權行為之法律關係，請求被告賠償看
    護費2 萬6600元、勞動能力減損之損失6 萬0900元及精神慰
    撫金15萬元，合計23萬7500元（計算式：26600+60900+1500
    00＝237500），及自起訴狀繕本送達被告（見99年度交簡上
    字第144 號刑事卷第27頁）之翌日即99年8 月3 日起至清償
    日止，按週年利率5 ％計算之法定遲延利息，為有理由，應
    予准許，至逾此部分所為之請求，則屬無據，應予駁回。
七、本判決命被告給付金額未逾50萬元，依民事訴訟法第389 條
    第1 項第5 款規定，應依職權宣告假執行。至原告敗訴部分
    ，其假執行之聲請已失依附，應併予駁回。
八、據上論結，本件原告之訴為一部有理由，一部無理由，依民
    事訴訟法第385 條第1 項前段、第79條、第389 條第1 項第
    5 款，判決如主文。
中    華    民    國   100    年    7     月    8     日
                  民事第三庭  法  官  李嘉益
以上正本係照原本作成。
如對本判決上訴，須於判決送達後20日內向本院提出上訴狀。如
委任律師提起上訴者，應一併繳納上訴審裁判費。
中    華    民    國   100    年    7     月    8     日
                              書記官  鄭倩